【裁判字號】    91,易緝,24
【裁判日期】    920916
【裁判案由】    贓物等
【裁判全文】
臺灣桃園地方法院刑事判決                          九十一年度易緝字第二四號
    公  訴  人  臺灣桃園地方法院檢察署檢察官
    被      告  庚○○
右列被告因贓物案件，經檢察官提起公訴（八十七年度偵字第一七七七八號），本院
判決如左︰
    主  文
庚○○共同收受贓物，處有期徒刑肆月，如易科罰金，以佰元折算壹日。
    事  實
一、因乙○○（通緝中）於民國八十七年七月間表示為洽談生意接待外賓，需要一部
    高級轎車代步，遂請甲○○（通緝中）代為尋找，並以生意談成後之二成利潤作
    為借車之代價，甲○○遂找丙○○（已審結）商議，二人與庚○○取得聯繫後，
    由庚○○向姓名年籍不詳綽號「車王」之陳姓成年男子借得一部高級轎車，嗣於
    八十七年七月上旬某日晚間十時許，丙○○、甲○○及乙○○一同至綽號「車王
    」所約定之地點台北縣永和市○○路萬年旅社前，由該名男子將原車牌號碼為Ｎ
    Ｒ－八五六八號，改懸掛偽造之ＯＫ－八五一八號車牌兩面（ＯＫ－八五一八號
    車牌車主為楊明郎，車牌於八十七年六月二十三日已繳銷）之賓士廠牌Ｓ三二０
    型自小客車（引擎號碼為00000000000000號，為夆昌皮革股份有
    限公司丁○所有，於八十七年四月十六日凌晨一時許，在彰化縣員林鎮○○里○○路與中孝街口遺失）開至該處，詎丙○○等人明知該車係來路不明之贓物，仍
    共同基於收受贓物之犯意聯絡，由該名綽號「車王」之人將該車連同偽造之ＯＫ
    －八五一八號汽車行車執照一紙及鑰匙一支交由乙○○收受使用。嗣於八十七年
    九月二十一日晚間六時許，乙○○駕駛前開自小客車，行經台北市○○街一號前
    ，為警當場查獲。嗣再循線於同年九月二十一日晚間十一時三十分許，在台北市
    ○○○路與復興北路口查獲甲○○，於同年九月二十二日凌晨二時許，在桃園縣
    大溪鎮仁愛里廟前五之一五九號歐堡汽車旅館二０二室查獲丙○○，再輾轉查獲
    庚○○。
二、案經台北縣警察局海山分局移送臺灣台北地方法院檢察署檢察官呈請台灣高等法
    院檢察署檢察長函轉台灣桃園地方法院檢察署檢察官偵查起訴。
    理  由
一、訊據被告庚○○矢口否認右開犯行，辯稱：伊並未幫丙○○、甲○○等人向車王
    借得一部賓士車使用，他們借車之事，伊均不知情，是丙○○與伊有債務糾紛，
    才故意誣陷伊，價值三百多萬之賓士如果伊不在場，怎會隨便交給他們，甲○○
    及丙○○只有跟伊提生意的事，沒有提到要伊調車的事云云。經查：
（一）右開犯行，業據證人丙○○於警、偵訊時及本院調查時（本院八十八年度易字
      第二二三六號卷內之八十八年十二月二十二日、八十九年四月二十一日、九十
      年一月十日、九十年六月二十九日訊問筆錄，本院九十一年度易緝字第二十四
      號卷內之九十二年四月九日訊問筆錄）供證不諱，核與證人乙○○於警訊時供
      稱：「車是朋友甲○○借給我駕駛，於八十七年七月上旬，在永和市○○路借
      給我」，於偵查中供證：「甲○○借我，八十七年七月初，在永和市○○路借
      給我」、「車子是我跟甲○○借的，然後甲○○介紹我們認識丙○○」、「我
      跟甲○○、丙○○去中和中正路牽的，我到時他們已在了，丙○○將車子及行
      照交給我」等語，證人甲○○於警訊時供證：「該車是我和丙○○向一名庚○○男子連絡，再和乙○○、丙○○及我，到永和中正路取車，庚○○通知一名
      綽號車王男子把車交給乙○○」、於偵查中復證稱：「（掛ＯＫ－八五一八號
      車牌賓士自小客車）我向丙○○借來，張在八十七年七月，在永和市○○路：
      ：，丙○○透過庚○○把車開來，把車交給乙○○」、「我是透過丙○○的介
      紹，把這部車借給乙○○，是在八十七年七月間，在永和市○○路借給他的」
      、「因為乙○○要用車，我去找丙○○由他去聯絡（庚○○）取得的」、「丙○○帶我去的（庚○○家裡），他說車子是從庚○○那弄來的」、「乙○○需
      要車子，而丙○○表示他借得到，所以當天我和乙○○、丙○○一起去中和牽
      車，交車人丙○○叫他車王」、「接洽是丙○○接洽的」、「去牽車是丙○○
      說有車就去牽的」、「（到底誰要向庚○○調車？）丙○○，我是透過他才認
      識庚○○，而且是車子拿到後才認識韓，我是牽車那天才知道所謂的車王」、
      「（如何知道車王的外號？）丙○○跟我說的，是在問他車子跟誰借的，他告
      訴我的」、且於本院調查時亦到庭證述：「借車是丙○○出面的」等語，且互
      核上開證人丙○○、乙○○、甲○○前揭證詞均相符，並無歧異。此外並有車
      籍作業系統－查詢認可資料各乙紙、車牌號碼ＯＫ－八五一八號汽車行車執照
      影本乙份、查獲照片三幀在卷及ＯＫ－八五一八號偽造車牌兩面、鑰匙一支扣
      案可憑，足認乙○○為警查獲時所駕駛前開改懸掛ＯＫ－八五一八號自小客車
      ，確係透過甲○○及被告丙○○、庚○○及綽號「車王」之男子向不詳之人所
      取得，並交由乙○○收受使用等情無訛，證人甲○○嗣後於偵查中改稱沒有透
      過庚○○向車王借車云云，顯為迴護被告庚○○之詞，殊難足取。又前開懸掛
      ＯＫ－八五一八號自小客車，係被告庚○○及丙○○、甲○○，於八十七年七
      月上旬某日，在台北縣永和市○○路上，透過「車王」該人交給乙○○收受使
      用一節，已分據證人丙○○及甲○○、乙○○供證屬實，已如前述。而證人丙○○、甲○○、乙○○各該次製作之警訊筆錄及偵訊筆錄均係依渠等於甫為警
      查獲時及距離查獲時間僅數月時間之陳述所製作，記憶自屬明晰具體，證人乙○○雖於本院調查時改稱車牌ＯＫ－八五一八號車係八十七年三、四月間向甲○○所借得云云，被告丙○○於本院調查、審理時改稱是八十七年四月間知道
      乙○○須用車云云，或屬記憶已較不明確、具體或如被告丙○○所稱之前已幫
      乙○○借還過幾輛車使用（詳本院八十八年度易字第二二三六號卷內之九十年
      六月二十九日訊問筆錄），致本件系爭車輛究為何時所借得使用記憶模糊錯置
      所致，其等此部所陳即非可採，附此敘明。
（二）次查前開原車牌號碼ＮＲ－八五六八號賓士廠牌改懸掛ＯＫ－八五一八號自小
      客車（引擎號碼00000000000000），為夆昌皮革股份有限公司
      丁○所有，於八十七年四月十六日凌晨一時許，在彰化縣員林鎮○○路與中孝
      街口遺失或遭竊一節，業據證人丁○於警訊時指證明確，並有台北縣警察局海
      山分局贓物認領保管單、車輛竊盜、車牌失竊資料個別查詢報表－查詢車輛認
      可資料各乙紙在卷可憑，堪認前開改懸掛ＯＫ－八五一八號自小客車為他人財
      產犯罪所得之贓物無誤。
（三）再者證人丙○○、甲○○、乙○○於右揭時、地，至綽號「車王」之男子所約
      定地點取車時，該綽號「車王」之男子雖將系爭車輛連同汽車鑰匙一支及車牌
      號碼ＯＫ－八五一八號汽車行照一併交付予乙○○收受使用，惟查雙方並未約
      定何時還車，乙○○亦未詳究借車之人之姓名年籍資料及連絡方式，被告丙○○亦未向庚○○究明車子來源等情，業據證人乙○○於偵查中，證人丙○○於
      本院調查時供證屬實，而前開系爭車輛為賓士廠牌Ｓ三二０型自小客車，依當
      時市價尚值新台幣（下同）三百多萬元，亦據證人丁○於警訊時證述明確，衡
      情以價值不菲市價高達三百多萬元之自小客車而論，實無如此隨意借予他人使
      用而不詳就借用時間及代價有所要求及約定之理，被告庚○○僅應丙○○及甲○○之要求即將其向綽號「車王」所借得價值高達三百多萬元之賓士車借予其
      不熟識之乙○○使用，被告庚○○除未獲任何報償外，尚須向「車王」該人承
      擔該車毀損之風險，復又未約定借用時間，業據證人丙○○於本院審理時證述
      屬實（詳本院九十一年度易緝字第二十四號卷之九十二年四月九日訊問筆錄）
      ，而丙○○對「車王」該人亦不熟識，即輕率將「車王」所交付價值三百餘萬
      元之賓士型自小客車交由乙○○收受使用，且未約定任何代價及借用期間，均
      顯悖離常情。證人丙○○雖辯稱乙○○有講將來生意談成所得之利潤可考慮購
      買該車云云，然查乙○○自八十七年七月間收受系爭車輛使用至同年九月二十
      一日為警查獲止，無償使用該車近二月餘均未歸還或購買，亦始終未能提出有
      關所稱生意之證明文件以實其說，丙○○上開所辯實不足採信。而對於贓物之
      認識，並不以行為人對於該物確信其係贓物為限，只須行為人對物來源存疑，
      而懷疑其可能為贓物，或雖有預見，而不背其本意時，即認有贓物之認識。證
      人丙○○透過庚○○率爾自非熟識之「車王」男子處收受前開價值昂貴之自小
      客車並交由乙○○收受使用，堪認被告庚○○、證人丙○○、甲○○、乙○○
      等人顯對於該輛自小客車來源有所懷疑，難謂其等主觀上無贓物之不法認識。
      又證人丙○○雖以向該「車王」之男子借用前開自小客車時，有同時交付汽車
      鑰匙及車號ＯＫ－八五一八號汽車行車執照置辯，惟查扣案汽車引擎號碼為0
      0000000000000號，而查獲ＯＫ－八五一八號汽車行車執照所載
      之車身號碼為Ｂ0000000Ａ０八一八六三號，有前述卷附車輛竊盜、車
      牌失竊資料個別查詢報表－查詢車輛認可資料、車籍作業系統－查詢認可資料
      各乙紙可考，二者引擎號碼已顯不相同，再參諸證人即原車牌號碼ＯＫ－八五
      一八號車牌之車主楊明郎於本院調查時亦到庭證稱：「ＯＫ－八五一八號車沒
      有遺失，：：：本件被告使用車：：該車型式與我車型不一樣，車不一樣」
      等語，及車輛遺失時或有汽車鑰匙及汽車行車執照伴隨遺失之情形，亦非不可
      想像，是證人丙○○前開所證，尚不足作為對被告庚○○有利之認定。又按司
      法院大法官第一百零九號解釋文謂，以自己共同犯罪之意思，參與實施犯罪構
      成要件以外之行為，或以自己共同犯罪之意思，事先同謀，而由其中一部分人
      實施犯罪之行為者，均為共同正犯。本件懸掛ＯＫ－八五一八號車牌之自小客
      車，既係被告庚○○聯絡綽號「車王」之人，由該人交予乙○○收受使用，顯
      係被告以自己共同犯罪之意思，參與實施犯罪構成要件以外之行為，揆諸上開
      解釋意旨，被告庚○○即難謂非本件收受贓物之共同正犯，公訴人認被告庚○○係收受贓物之幫助犯，容有誤解，附此敘明。至被告聲請傳喚戊○○（改名
      己○○），以證明伊與丙○○等人只是認識而已，且在丙○○取車亦在場之事
      實云云，惟查，戊○○屢經本院合法通知均未到庭，且依前開說明，本件事證
      已甚明確，亦無傳訊戊○○之必要。
（四）綜述，本件事證已明，被告犯行洵堪認定，應依法論科。
二、核被告庚○○所為，係犯刑法第三百四十九條第一項之收受贓物罪。被告庚○○
    與丙○○、乙○○、甲○○就上揭犯行間，有犯意之聯絡及行為之分擔，為共同
    正犯。次查行為後法律有變更者，適用裁判時之法律，刑法第二條第一項前段定
    有明文。本件被告庚○○行為後，刑法第四十一條規定已於九十年一月四日修正
    ，並自同年月十日起公布，該條文第一項修正後規定：「犯最重本刑為五年以下
    有期徒刑以下之罪，而受六個月以下有期徒刑或拘役之宣告，因身體、教育、職
    業、家庭之關係或其他正當事由，執行顯有困難者，得以一元以上三元以下折算
    一日，易科罰金。但確因不執行所宣告之刑，難收矯正之效或難以維持法秩序，
    不在此限。」「併合處罰之數罪，均有前項情形，其應執行之刑逾六月者，亦同
    。」；又同法施行法第三條之一亦同時修正規定為：「刑法第四十一條之規定，
    中華民國九十年一月四日刑法修正施行前已裁判確定之處罰，未執行或執行未完
    畢者，亦適用之。」「未諭知易科罰金之處罰者，亦同。」，並自同年月十二日
    起施行，以之與修正前刑法第四十一條規定之內容相比較，對被告所犯之罪刑得
    易科罰金之結果均相同，惟依刑法第二條第一項前段規定，仍應適用裁判時即修
    正後刑法第四十一條第一項前段之規定，併此敘明。爰審酌被告之素行，犯罪之
    動機、目的、手段、所生危害及被告犯罪後之態度等一切情狀，量處如主文所示
    之刑，並諭知易科罰金之折算標準，以資懲儆。
三、末查被告前因贓物案件，經台灣台北地方法院以八十八年度易字第二七九七號判
    處被告無罪，嗣經上訴，經台灣高等法院以九十年度上易字第一六三０號撤銷改
    判處有期徒刑三月，如易科罰金以三百元折算一日確定，查前開案件被告所犯收
    受贓物時間為八十八年二月三日，距本件收受贓物時間八十七年七月上旬有七月
    之久，且收受贓物之態樣並不相同，本件自非前開案件起訴或確定判決效力所及
    ，併予敘明。
據上論斷，應依刑事訴訟法第二百九十九條第一項前段，刑法第二條第一項前段、第
二十八條、第三百四十九條第一項、修正後刑法第四十一條第一項前段，罰金罰鍰提
高標準條例第一條前段、第二條，判決如主文。
本案經檢察官陳志全到庭執行職務。
中      華      民      國      九十二      年      九    月    十六    日
                                  臺灣桃園地方法院刑事第七庭
                                      審判長法  官  孫惠琳
                                            法  官  賴淑美
                                            法  官林惠霞
右正本證明與原本無異
如不服本判決書應於送達後十日內向本院提出上訴狀
                                            書記官  陳恩如
中      華      民      國      九十二      年      九    月    二十二  日
附錄本案論罪科刑法條全文：
刑法第三百四十九條：
收受贓物，處三年以下有期徒刑、拘役、或五百元以下罪罰金。
搬運、寄藏、故買贓物或為牙保者，處五年以下有期徒刑、拘役、或科或併科一千元
以下罰金。
因贓物變得之財物，以贓物論。


司法院資訊處製作；財團法人民間司法改革基金會備份。
